【裁判字號】    97,上易,1315
【裁判日期】    970711
【裁判案由】    竊盜
【裁判全文】
臺灣高等法院刑事判決                97年度上易字第1315號
上  訴  人  臺灣基隆地方法院檢察署檢察官
被      告  乙○○
                    現於臺灣宜蘭監獄
上列上訴人因被告竊盜案件，不服臺灣基隆地方法院97年度易字
第126號，中華民國97年3月20日第一審判決（起訴案號：臺灣基
隆地方法院檢察署97年度偵字第354號，355號），提起上訴，本
院判決如下：
    主  文
原判決撤銷。
乙○○所犯如附表所示之罪，均累犯，各處如附表所示之刑及強
制工作處分，其中編號一部分並減刑如「減刑欄」所示，應執行
有期徒刑貳年，並應於刑之執行前，令入勞動場所強制工作參年
。
    事  實
一、乙○○於民國90年2月20日，因竊盜案件，經台灣基隆地方
    法院以89年度基簡字第1046號判處拘役50日，緩刑2年確定
    ，又於95年9月4日起，至96年5月12日間，犯多起竊盜案，
    分別經台灣板橋地方法院以96年度易字第1949號判處有期徒
    刑10月，減為有期徒刑5月；經台灣士林地方法院以96年度
    易字第1464號判處有期徒刑1年；經台灣基隆地方法院以96
    年度易字第401號判處有期徒刑10月，減為有期徒刑5月；經
    本院以96年度上易字第2373號判處有期徒刑4月、5月、5月
    、5月，應執行有期徒刑2年確定（現正執行中）。又犯竊盜
    罪，經台灣士林地方法院以96年度易字第196號判處有期徒
    刑4月，嗣依中華民國96年罪犯減刑條例，由同院以96年度
    聲減字第510號減為有期徒刑2月，於96年7月16日執行完畢
    。為有犯罪習慣之人。
二、詎乙○○因無業無收入，缺錢購毒施用，竟意圖為自己不法
    之所有，並基於竊盜犯意，攜帶客觀上足以對人之生命、身
    體安全造成危險之凶器一字型起子（未扣案）1支，分別為
    下列竊盜行為：
（一）96年3月11日夜間某時許，在台北縣汐止市○○路○段與
      康寧街口，以所攜之一字起子，破壞英速實業有限公司所
      有，平日由丙○○使用之Z5-3683號自用小客車車門鎖（
      毀損部分未據告訴）而竊取得手後，作為代步工具。乙○○駕駛竊得之Z5-3683號車，將油箱內之汽油耗盡後，即
      將車輛棄置於台北縣汐止市○○○路○段95號前。嗣丙○○於96年3月12日凌晨0時許，發現停放於汐萬路與康寧街
      口之Z5-3683號車遭竊，即由丙○○之父洪永樹報警尋找
      。嗣經警在同年月12日上午9時15分許，在前述新台五路
      二段95號前，發現丙○○遭竊之Z5-3683號自用小客車後
      （業經洪永樹領回保管），進行採證，在該車右前座腳踏
      板處，採得檳榔渣1塊。經警將採集之檳榔渣送請內政部
      警政署刑事警察局鑑驗結果，與乙○○唾液型別相同，始
      悉上情。
（二）96年8月4日下午6時許，在台北縣汐止市○○○路○段246
      號「宏國富邑社區」前，以其攜帶之一字型起子，破壞戊○○所有之2873-QA號自用小客車車門鎖（毀損部分未據
      告訴）而竊取得手後，隨即駕駛竊得之2873-QA號車離去
      。嗣車主戊○○於同日晚間8時5分許發現2873-QA號汽車
      遭竊，旋即至台北縣政府警察局汐止分局長安派出所報案
      ，經長安派出所值班受理之員警通報線上巡邏員警，該所
      巡邏員警發現遭竊之2873-QA號自用小客車，研判會行經
      汐止市○○路○段99號長安派出所前，即回報派出所值班
      員警，經該所員警會同報案之車主戊○○，於同日晚間9
      時10分許，於長安派出所前攔查正駕駛該車經過之乙○○
      ，乙○○見警攔查，趕緊倒車，因後方有車輛，乃又往前
      疾駛，員警見乙○○欲駕車逃逸，乃朝2873-QA號車輛擊
      發3槍，惟仍未能制止乙○○，而讓乙○○駕車逃逸。乙○○嗣後駕駛該車逃逸至汐止市○○○路129巷34弄1號前
      ，將2873-QA號自用小客車棄置該處路邊，經警於同日晚
      間11時許尋獲，在車內方向盤、排檔桿、副駕駛座等處採
      得血跡，並採得可資比對之指紋2枚，鑑定結果，其中1枚
      指紋與乙○○右拇指指紋相符，血跡亦與乙○○型別相符
      ，始悉上情。
（三）96年8月3日晚上7、8時許，在台北縣汐止市內溝溪河堤旁
      ，以所攜之一字起子，行竊丁○○（原名張世育）所有之
      4510-FK號自用小客車得手後，作為代步工具。嗣丁○○
      於96年8月4日夜間11時許發現後報警，經警於同年8月16
      日下午12時15分許，在汐止市○○街○段50巷1號旁尋獲
      ，並會同丁○○進行採證，在該車內後視鏡採得指紋，經
      警將採集之指紋與前述2873-QA號汽車竊盜案之指紋送請
      內政部警政署刑事警察局比對鑑驗結果，與乙○○右拇指
      指紋相符，始悉上情。
（四）96年8月21日晚上7、8時許，在台北縣汐止市○○路181巷
      14弄路口，以所攜一字起子，破壞甲○○所有之DO-0662
      號自用小客車車門鎖而竊取得手後，作為代步工具。乙○○並於該車油箱內之汽油耗盡後，即將車輛隨意棄置。嗣
      甲○○於96年8月22日上午6時許出門時發現該車遭竊，乃
      於同日上午11時許報警，經警於同日晚間11時許尋獲，會
      同甲○○進行採證，採得指紋數枚，經鑑驗結果，與乙○○右食指指紋相符，始悉上情。
（五）96年10月26日下午某時許，攜帶一字型起子，至位於台北
      縣汐止市○○路之「忠孝名園」社區內，從該社區○○路
      18巷31之4號1樓進入，到達該棟6樓樓頂後，再攀爬至許
      偉楨位於橫科路18巷31之4號6樓住處陽台，以一字起子破
      壞許偉楨住處陽台屬於安全設備之窗戶鎖後，進入屋內竊
      取手鐲1只、手鍊1條、戒指4只、項鍊1條、存錢筒1個（
      內裝錢幣金額不明）及NIKON相機1台得手。嗣許偉楨於同
      日下午5時30分許返家後，發現家中凌亂，屋內物品散落
      一地，始知遭竊報警，經警調閱社區監視錄影畫面，始悉
      上情。
三、案經甲○○訴由台北縣政府警察局汐止分局報告台灣士林地
    方法院檢察署函請台灣高等法院檢察署核轉臺灣基隆地方法
    院檢察署檢察官偵查起訴。被告就被訴事實為有罪之陳述，
    原審裁定以簡式審判程序進行本案之審理。
    理  由
一、證據能力：有關後引證據，被告未爭執其證據能力，且觀其
    等取得情況，並無違法之情形，依刑事訴訟法第159條之5規
    定，均有證據能力，合先敘明。
二、上開事實，業據被告坦承不諱，核與被害人丙○○、戊○○
    、丁○○、甲○○警詢指述，被害人洪永樹、許偉楨警詢、
    偵訊指述相符，並有內政部警政署刑事警察局96年7月25日
    刑醫字第0960085768號鑑驗書、96年8月29日刑紋字第09601
    24672號鑑驗書、96年10月11日刑醫字第0960124166號鑑驗
    書、96年9月5日刑紋字第0960135470號鑑驗書、96年9月10
    日刑紋字第0960139134號鑑驗書、汐止市○○路「忠孝名園
    」社區96年10月24日、10月26日監視錄影畫面翻拍照片、刑
    案現場測繪圖、台北縣政府警察局汐止分局刑事案件現場勘
    察報告表、證物清單、贓物認領保管單、台北縣政府警察局
    車輛（尋獲）電腦輸入單、照片等在卷可參，足認被告自白
    有證據可佐，堪予採信，又被告作案之一字型起子雖未扣案
    ，惟被告於原審稱：其所持以行竊之起子係市售一字型螺絲
    起子，屬金屬材質等語（原審卷第35-36頁），參以被告均
    係以破壞車門鎖、窗戶鎖之方式行竊財物等情，堪認被告所
    持之起子客觀上足對人之生命、身體、安全構成威脅，屬具
    有危險性之兇器。本件事證明確，被告犯行洵堪認定。
三、核被告所為，犯罪事實二（一）至（四）部分，均係犯刑法
    第321條第1項第3款之攜帶凶器竊盜罪；犯罪事實二（五）
    部分，係犯同條第1項第2款、第3款之攜帶凶器、毀越安全
    設備竊盜罪嫌。所犯上開5次竊盜罪，時間、地點不同，犯
    意各別，為數罪，應予以分論併罰。又被告前曾受如犯罪事
    實欄一所示有期徒刑執行完畢，有本院被告前案紀錄表在卷
    可按，其於5年以內故意再犯本件有期徒刑以上之罪，均為
    累犯，均應依刑法第47條第1項規定，分別加重其刑。另事
    實欄二之（一）部分，犯罪時間在96年4月24日前，應依中
    華民國96年罪犯減刑條例第2條第1項第3款之規定，減其宣
    告刑二分之一。
四、原審以事證明確，予以論罪科刑，固非無見，惟就檢察官聲
    請對被告諭知強制工作之保安處分，認無必要乙節，尚有未
    洽，蓋保安處分係針對受處分人將來之危險性所為之處置，
    以達教化、治療之目的，為刑罰之補充制度。我國現行刑法
    採刑罰與保安處分雙軌制，係在維持行為責任之刑罰原則下
    ，為協助行為人再社會化之功能，以及改善行為人潛在之危
    險性格，期能達成根治犯罪原因、預防犯罪之特別目的。是
    保安處分中之強制工作，旨在對嚴重職業性犯罪及欠缺正確
    工作觀念或無正常工作因而犯罪者，強制其從事勞動，學習
    一技之長及正確之謀生觀念，使其日後重返社會，能適應社
    會生活。竊盜犯贓物犯保安處分條例第3條第1項規定，即係
    本於保安處分應受比例原則之規範，使保安處分之宣告，與
    行為人所為行為之嚴重性、行為人所表現之危險性及對於行
    為人未來行為之期待性相當之意旨而制定，而由法院視行為
    人之危險性格，決定應否令入勞動處所強制工作，以達預防
    之目的（最高法院91年度台上字第4625號判決意旨參照）。
    而被告素行不良，竊盜前科累累，於89年間，即因竊盜案件
    ，經台灣基隆地方法院判處拘役50日、緩刑2年；96年間，
    犯有侵占罪，經同院判處罰金12000元；於95年9月19日，再
    犯逾越安全設備竊盜罪，經台灣士林地方法院判處有期徒刑
    4月，嗣於96年7月16日減刑執行完畢出獄；而其於96年6月
    間入監服刑前，自95年9月4日起，至96年5月12日止，即以
    所攜帶之一字起子毀越門扇、毀損車門鎖等方式，分別在台
    北縣汐止市、中和市及台北市內湖區、基隆市等地，涉有多
    次攜帶凶器住宅竊盜及汽車竊盜犯行，陸續經台灣板橋地方
    法院於96年11月22日，以96年度易字第1949號判決，判處有
    期徒刑10月，並經減刑為有期徒刑5月；經台灣士林地方法
    院於96年11月27日，以96年度易字第1464號判決，判處有期
    徒刑1年；經台灣基隆地方法院於96年11月28日，以96年度
    易字第401號判決，判處有期徒刑10月，經減刑為有期徒刑5
    月；經台灣高等法院於96年12月31日，以96年度上易字第23
    73號判決，判處有期徒刑8月、10月、10月、10月、1年、1
    年，並經減刑為有期徒刑4月、5月、5月、5月，應執行有期
    徒刑2年確定，有各該判決在卷可參。然被告甫出獄十餘日
    ，旋因缺錢購毒解癮，即故態復萌，再於台北縣汐止市一帶
    地區行竊汽車、住宅等，可見被告入監執行完畢甫出獄不久
    ，即再犯竊盜罪，堪認被告確有犯罪習慣無疑。另觀被告歷
    次所犯諸多竊盜罪之一貫手法，均係攜帶凶器破壞車鎖、住
    宅門鎖，或毀越住宅門扇等安全設備侵入行竊，破壞他人居
    住安寧及財物安全甚鉅，亦癥被告行竊手段之嚴重性；而被
    告受刑之寬典，提前減刑出獄，且正值青年，身強體健，竟
    不思洗心革面，依己力尋求正當工作獲取報酬，竟仍無所事
    事，甫出獄僅十餘日，即再重蹈覆轍，顯無從期待被告能改
    正竊取他人財物之習慣，再佐以被告有吸毒前科，並於偵訊
    時自承因染上毒癮，且半年來無工作，缺錢購毒及維生，故
    多次行竊他人汽車及住宅內財物等情，均足堪認被告無正常
    工作、欠缺正確工作觀念，因而有犯罪習慣。依最高法院91
    年度台上字第4625號刑事判決意旨，參酌被告行為之嚴重性
    、被告所表現之危險性、及對於被告未來行為行期待性等事
    項，僅宣告被告有期徒刑，尚不足改變被告竊盜習性，為使
    被告習得將來適應社會生活所需，實應宣告強制工作之保安
    處分，以糾正其行。再者，被告竊盜成習，犯罪時間甚長，
    縱受有期徒刑之刑罰，與保安處分之目的在矯正犯罪習性，
    兩種處置所求效果不同，原審以刑罰已長為由而未宣告強制
    工作，自有不當。檢察官上訴指摘及此，為有理由，應由本
    院撤銷改判。爰審酌被告前有多次竊盜前科，素行不端，且
    年青力壯，不思以正途賺取交通工具代步及財物花用，竟一
    再竊盜他人財物，且於前案甫出獄10餘日後即又為本案附表
    編號二至五竊盜犯行，惡性非輕，暨其犯罪動機、目的、手
    段、竊取財物之價值、犯後坦承犯行之態度等一切情狀，分
    別量處如附表所示之刑。又被告所為附表編號一之竊盜犯行
    ，並依法減其宣告刑二分之一。另被告為有犯罪習慣之人，
    有多次竊盜犯行，應命其於刑之執行前入勞動場所強制工作
    三年。並定應執行之刑。至被告持以行竊之一字型起子，並
    未扣案，且非違禁物，而被告於原審稱不知起子下落，亦查
    無其他證據證明該物現尚存在，為免日後執行之困難，爰不
    予宣告沒收。
據上論斷，應依刑事訴訟法第369條第1項前段，第364條、第299
條第1項前段，刑法第321條第1項第2款、第3款、第47條第1項、
第51條第5款，第90條第1項，第96條，竊盜犯贓物犯保安處分條
例第3條第1項，中華民國九十六年罪犯減刑條例第2條第1項第3
款、第7條，判決如主文。
本案經檢察官姜貴昌到庭執行職務。
中    華    民    國    97    年    7     月    11    日
                  刑事第十八庭審判長法  官  吳鴻章
                                    法  官  陳健順
                                    法  官  周政達
以上正本證明與原本無異。
不得上訴。
                                    書記官  莊昭樹
中    華    民    國    97    年    7     月    11    日
附表：
┌──┬────────┬──────┬─────────┬─────────┐
│編號│ 犯罪事實       │ 所犯罪名   │     宣告刑       │       減刑       │
├──┼────────┼──────┼─────────┼─────────┤
│一  │起訴書犯罪事實欄│攜帶兇器竊盜│有期徒刑玖月，並於│減為有期徒刑肆月  │
│    │二(一)所載之竊盜犯│            │刑之執行前令入勞動│又拾伍日          │
│    │                │            │場所強制工作參年。│                  │
├──┼────────┼──────┼─────────┼─────────┤
│二  │起訴書犯罪事實欄│攜帶兇器竊盜│有期徒刑玖月，    │無。              │
│    │二(二)所載之竊盜犯│            │刑之執行前令入勞動│                  │
│    │行              │            │場所強制工作參年。│                  │
├──┼────────┼──────┼─────────┼─────────┤
│三  │起訴書犯罪事實欄│攜帶兇器竊盜│有期徒刑玖月，並於│無。              │
│    │二(三)所載之竊盜犯│            │刑之執行前令入勞動│                  │
│    │行              │            │場所強制工作參年。│                  │
│    │                │            │                  │                  │
├──┼────────┼──────┼─────────┼─────────┤
│四  │起訴書犯罪事實欄│攜帶兇器竊盜│有期徒刑玖月，並於│無。              │
│    │二(四)所載之竊盜犯│            │刑之執行前令入勞動│                  │
│    │行              │            │場所強制工作參年。│                  │
├──┼────────┼──────┼─────────┼─────────┤
│五  │起訴書犯罪事實欄│攜帶兇器毀越│有期徒刑壹年，並於│無。              │
│    │二(五)所載之竊盜犯│安全設備竊盜│刑之執行前令入勞動│                  │
│    │行              │            │場所強制工作參年。│                  │
└──┴────────┴──────┴─────────┴─────────┘
附錄：本案論罪科刑法條全文
中華民國刑法第321條
犯竊盜罪而有左列情形之一者，處6月以上、5年以下有期徒刑：
一  於夜間侵入住宅或有人居住之建築物、船艦或隱匿其內而犯
    之者。
二  毀越門扇、牆垣或其他安全設備而犯之者。
三  攜帶兇器而犯之者。
四  結夥三人以上而犯之者。
五  乘火災、水災或其他災害之際而犯之者。
六  在車站或埠頭而犯之者。
前項之未遂犯罰之。


司法院資訊處製作；財團法人民間司法改革基金會備份。
